【裁判字號】    92,訴,769
【裁判日期】    920714
【裁判案由】    違反電業法等
【裁判全文】
臺灣彰化地方法院刑事判決                          九十二年度訴字第七六九號
    公  訴  人  臺灣彰化地方法院檢察署檢察官
    被      告  乙○○
右列被告因違反電業法案件，經檢察官提起公訴（九十二年度偵字第四○九三號），
本院決如左：
    主  文
乙○○共同損壞公務員職務上委託第三人掌管之文書，處有期徒刑肆月，如易科罰金
，以參佰元折算壹日。
    事  實
一、乙○○於民國九十年十月間向丙○○○承租彰化縣田中鎮○○○段七七一之十二
    號土地，作為菊花種植場，需用大量燈泡照菊花以利生長，乙○○為節省電費開
    支，竟意圖為自己不法之所有，於民國九十一年三月初某日（確實日期不詳），
    與某不詳姓名之成年男子基於犯意聯絡，由乙○○委請該不詳姓名之成年男子，
    將臺灣電力股份有限公司（下稱臺電公司）所有而委託由用電戶范合珍（丙○○
    ○之夫，已去世，實際管領人為丙○○○）所保管使用之電表（號碼：七三─三
    ○○四─○○，下稱系爭電表）其用以證明為臺電公司所加封而具文書性質之電
    表箱外鉛質封印及表箱內「同」字封印鉛鎖撬開致其損壞後，打開電表，鬆脫該
    電表內部之電壓勾，並串接電子零件改變電度表計量結構，致使電表圓盤轉速減
    慢，藉以減少用電度數，嗣復將電表箱封印鎖予以插回，造成計量失準，以此改
    變電度表結構影響計度之方法接續竊電使用。嗣於九十一年八月二十七日，經臺
    電公司人員吳錦煌會同地主丙○○○、范女之子范振文前往上址查獲，並起出前
    開瓦時計及封印鎖各一只。
二、案經彰化縣警察局移送臺灣彰化地方法院檢察署檢察官偵查起訴。
    理  由
一、訊據被告乙○○固坦承於九十年十、十一月間起向地主丙○○○承租上開土地，
    惟矢口否認涉有右揭犯行，辯稱：伊並未委任他人更動電表，甲○公司未通知伊
    共同稽查，電表有可能是他人更動云云。惟查，被告所承租之上開土地向甲○公
    司所申請裝設之前揭電錶，遭人以不詳工具破壞電錶外部之甲○公司封印及經濟
    部中央標準局所為「同」字號鉛封，再以破壞電錶內部結構之方式，使該電錶之
    計量器，無法正常旋轉，進而影響電錶度數之計算等情，業據證人即甲○公司稽
    查員吳錦煌於警訊時證述綦詳，並有現場照片二張、現場圖一張、用電實地調查
    書可證，且上開電錶前包括九十一年三月之前之電費，與九十一年三月迄九十一
    年八月二十七日查獲時之電費，分別有三千至六千元之電費差額，此有甲○公司
    之度數及電費明細表一張附卷可稽；再者，證人即地主丙○○○於警、偵訊及本
    院審理時歷次證稱：「九十一年三月間某日十八時許，曾看見乙○○和一陌生男
    子在農地電表處動手腳，當時曾問乙○○在做什麼，乙○○說在弄電表，於是渠
    警告乙○○『不要亂搞，如果出事你自己要負責』，但乙○○僅笑笑，未回答即
    行離開，因渠係電表名義上租用人，為此事後還遭罰繳四萬四千七百八十元之電
    費，經向被告求償卻遭拒等語」，核與證人范振文證述：「雖本身因種稻緣故，
    仍和被告共同使用該電表，然伊等所用的電不多，均僅固定貼補電表之基本費二
    、三百元而已」等語相符，據此可認被告上開所辯顯係卸責之詞，是本件事證明
    確，被告犯行堪以認定。
二、查臺電公司電表箱外之鉛質封印，一面刻有臺電字樣及編號，一面印有閃光圖樣
    ，係該公司用以證明電表箱之封印，為臺電所加封裝置，即與刑法第二百二十條
    第一項所稱足以為表示其用意之證明者相當，自應以之文書論，且已隨同出租之
    電表箱、電表（含封印鎖及簡易鎖）由用戶保管，如加以毀損破壞，即應成立刑
    法第一百三十八條損壞公務員委託第三人掌管之文書罪（最高法院二十八年上字
    第二五三六號判例、七十五年台上字第六五三一號判決及六十一年一月二十四日
    第一次刑事庭會議決議參照）。查被告委由不詳姓名之成年男子損壞前揭臺電公
    司封印鎖之行為，核係犯刑法第一百三十八條之損壞公務員職務上委託第三人掌
    管之文書罪。其復以改變電度表結構影響計度之方法竊電使用，係又犯電業法第
    一百零六條第三款之竊電罪。又被告基於單一之犯意以一個行為繼續為竊電行為
    之實施，為繼續犯。被告非水電工程專業人員，其本身應無力改造電表竊電，此
    迭經被告供明，應係被告僱請不詳姓名之專業人員所為，而該人員對於改裝電表
    應有竊電之認識，故被告與該不詳姓名之男子有犯意聯絡及行為分擔，俱為共同
    正犯。被告損壞公務員委託第三人掌管之文書犯行顯係為達竊電目的犯行之方法
    行為，故二罪間顯有牽連關係，為牽連犯，應依刑法第五十五條之規定，從一重
    依刑法第一百三十八條損壞公務員委託第三人掌管之文書罪處斷。爰審酌被告犯
    罪動機係為貪圖小利、其犯罪目的、手段尚屬平和、另斟酌其品行、生活狀況、
    智識程度、犯罪所生之損害，及犯後態度等一切情狀，量處如主文所示之刑，併
    予諭知易科罰金之折算標準。
據上論斷，應依刑事訴訟法第二百九十九條第一項前段，電業法第一百零六條第三款
，刑法第十一條、第二十八條、第一百三十八條、第二百二十條第一項、第五十五條
、第四十一條第一項前段，罰金罰鍰提高標準條例第一條前段、第二條，判決如主文
。
本案經檢察官廖曉萍到庭執行職務。
中      華      民      國    九十二      年      七      月    十四    日
                              臺灣彰化地方法院刑事第一庭
                                法      官  宋  恭  良
右正本證明與原本無異。
如不服本判決，應於判決送達後十日內向本院提出上訴狀，上訴於臺灣高等法院臺中
分院( 須附繕本 )。
告訴人或被害人對於判決如有不服具備理由請求檢察官上訴者，其上訴期間之計算係
以檢察官收受判決正本之日期為準。
                                法院書記官  劉  玫  金
中      華      民      國    九十二      年      七      月    十六    日
附錄本判決論罪科刑法條：
電業法第一百零六條第三款：
有左列行為之一者為竊電，處五年以下有期徒刑、拘役或五百元以下罰金：
三、損壞或改變電度表、無效電力計、其他計電器之構造，或以其他方法使其失效不
    準者。
刑法第一百三十八條：
毀棄、損壞或隱匿公務員職務上掌管或委託第三人掌管之文書、圖畫、物品，或致令
不堪用者，處五年以下有期徒刑。


司法院資訊處製作；財團法人民間司法改革基金會備份。
